【裁判字號】    89,上易,4227
【裁判日期】    900417
【裁判案由】    賭博
【裁判全文】
臺灣高等法院刑事判決                          八十九年度上易字第四二二七號
    上  訴  人
    即  被  告  丙○○
右上訴人因賭博案件，不服臺灣桃園地方法院八十九年度易字第四八四號，中華民國
八十九年八月二十五日第一審判決（起訴案號：臺灣桃園地方法院檢察署八十八年度
偵字第三八六五號）提起上訴，本院判決如左：
    主  文
上訴駁回。
    事  實
一、丙○○綽號「皇明」，曾於民國八十二年二月二十五日因違反麻醉藥品管理條例
    案件，經臺灣新竹地方法院判處有期徒刑六月，如易科罰金以三十元（銀元）折
    算一日，並於同年四月七日判決確定，嗣於同年月二十二日易科罰金執行完畢。
    緣八十五年七月間，陳鴻仙（已另案審結）夥同宋福榮（另案審理）、李郭興（
    已另案審結）三人共同意圖營利，於八十五年七月某日起至同年十月間某日止，
    在桃園縣大園、新屋、楊梅、八德、平鎮、大溪、觀音、中壢等鄉鎮市鄉下一帶
    ，經營流動性大型職業賭場，提供麻將之「筒子」、「白板」為賭具，以俗稱「
    推筒子」之方式賭博財物，開四門，其中一門為莊家，其他三門為閒家，供不特
    定之賭客押賭，不限數目之現金與莊家比輸贏，視所發之二張麻將牌比點數大小
    ，以較大者為贏，可輪流做莊，賭客每贏新臺幣（下同）一萬元，如係莊家，即
    由陳鴻仙等人抽頭五百元，如係閒家，即由陳鴻仙等人抽頭三百元，每日可抽頭
    約二、三百萬元不等，扣除每日開銷約三十餘萬元用以支付工作人員等費用、俗
    稱「班長」之抽頭錢，以及賭客紅利（俗稱秋水錢）以鼓勵賭客攜帶較多賭資進
    場及酬謝賭客進場時將賭資寄放予賭場等之後，每日賭場淨利由合夥人陳鴻仙、
    宋福榮，李郭興以二：一：一之比例分紅。賭場邀由有犯意聯絡之張仲德、林定
    峰、黃寬弘、綽號「Ｋ２」之黃肇華、莊育通、彭錦鑫、綽號「乒乓」之李騰芳
    （以上張仲德等七人均已另案審結）等擔任俗稱「班長」職務，負責帶領賭客前
    來參賭，由賭場發給數萬元至三十萬元上下之紅包。賭場中另由乙○○（另案審
    理中）擔任總務，負責安排把風、找場地、擺設賭博之桌椅等雜務；彭盛桄（已
    另案審結）負責租屋及擺設賭博用之桌椅之工作；徐信順 (已另案審結）負責數
    錢、記帳工作；周玉如（已另案審結）負責數錢；劉基銘（已另案審結）負責收
    取抽頭錢及背錢袋；綽號「小金」之甲○○（已另案審結）負責俗稱「排官」，
    即安排莊家順序或打雜工作；綽號「眼鏡」之陳俊旺及林逸昌、陳瑞明三人（均
    已另案審結）負責清注即清理計算賭資及收錢之工作；李文龍（已另案審結）負
    責接聽電話、調派車輛及安排雜務之工作；陳國文、游明春、陳少寬、陳俊傑、
    綽號「阿詩」之張為師、綽號「扁面」之張為銓，以及徐木源、劉榮濟（以上八
    人均已審結）等擔任司機接送賭客或打雜，每日工資約五千元至六千元不等，共
    同聚集不特定之人賭博財物。惟於八十五年八月六日凌晨，上開職業賭場遭人搶
    劫後，陳鴻仙即於八十五年八月間由新竹僱請有犯意聯絡之丙○○、鄭偉安（已
    判處罪刑確定）、袁志宏（所涉賭博部分因案件曾經判決確定而不起訴處分）等
    三人至上述桃園縣境內之不詳地點之流動賭場協助維護安全，每人每次代價一萬
    元，均由陳鴻仙支付，未幾，丙○○及袁志宏因涉嫌在新竹市槍殺任敘明案，乃
    出面投案，丙○○三人離開後，陳鴻仙另自八十五年八月中旬起至同年十月中旬
    止，找來有犯意聯絡之錢義雄（已審結判刑在案）、黃大仁（所涉賭博部分因案
    件曾經判決確定而不起訴處分）負責賭場把風之工作，萬義明（已審結判刑在案
    ）負責保管賭場之賭金，另楊執中（所涉賭博部分因案件曾經判決確定而不起訴
    處分）則擔任陳鴻仙之私人司機，其中萬義明及錢義雄每人每日酬勞為八千元至
    一萬元不等，悉由陳鴻仙支付。
二、案經內政部警政署刑事警察局移請臺灣桃園地方法院檢察署檢察官偵查聲請以簡
    易判決處刑，惟臺灣桃園地方法院認不宜以簡易判決處刑，改依通常程序進行。
    理  由
一、按第一審法院得因檢察官之聲請，不經通常審判程序，逕以簡易判決處刑者，以
    依被告在偵查中之自白或其他現存之證據，已足認定其犯罪者為限，此觀刑事訴
    訟法第四百四十九條第一項規定自明。苟被告所犯之罪不合該條所定得以簡易判
    決處刑時，依同法第四百五十二條、第四百五十一條之一第四項但書第一款規定
    ，即應依通常程序審判之。本件聲請人即公訴人臺灣桃園地方法院檢察署檢察官
    認被告丙○○等人涉有圖利賭博犯行，係以被告丙○○、鄭偉安於警訊時之供詞
    ，再參以同案被告陳鴻仙、楊執中、袁志宏之指述，為其論據。第經原審質之被
    告丙○○矢口否認有共同意圖營利聚眾賭博，是被告究竟有無負責該職業賭場之
    保管賭金及把風等工作，於原審受理之初，尚不能全無疑問，殊有詳為查明之必
    要。亦即本案雖有被告在偵查中之自白，惟尚難僅憑檢察官於聲請時現存之證據
    認定被告犯罪，揆諸首揭規定，顯無逕以簡易判決處刑餘地。原檢察官聲請以簡
    易判決處刑，容有未合，自應依通常程序進行審判。其次，依刑事訴訟法第四百
    五十一條第一項及第三項之規定，檢察官聲請以簡易判決處刑者，其聲請與起訴
    有同一之效力。本件如上所述，既認檢察官簡易判決之聲請於法未合，應依通常
    程序審判，則參照上開刑事訴訟法第四百五十一條第一項及第三項之規定，應認
    本件業經檢察官提起公訴，合先敘明。
二、訊據上訴人即被告丙○○矢口否認有前揭賭博犯行，辯稱：伊承認有到陳鴻仙經
    營之賭場，但當時是甲○○帶伊前去的，伊因當時有殺人案在跑路，所以去投靠
    甲○○，才跟甲○○一起去賭場，不是去擔任賭場保鑣或看場子，更沒有向陳鴻
    仙拿錢云云。
三、經查：右揭事實業據被告丙○○於警訊時供承綦詳，核與同案被告陳鴻仙、楊執
    中、袁志宏等人於警訊中所供情節相符，參酌共犯陳鴻仙等人亦經原審以共同意
    圖營利聚眾賭博罪名判處有期徒刑在案，此有臺灣桃園地方法院八十六年度訴字
    第四八二號刑事判決書乙份可稽，本件事證已明，是被告丙○○前開所辯，應為
    事後卸責之詞，不足採信，其犯行堪以認定，應予依法論科。至證人乙○○於本
    院九十年三月二十三日訊問時證稱：伊不認識被告，因為要進賭場要經過伊這一
    道手續，但伊沒有看過被告，伊也問過其他人，但沒有人認識被告云云，核與被
    告於本院同日訊問時所供：伊去過賭場二次，和甲○○一起去過等語不符，應屬
    迴護被告之詞，不能採為對被告有利之認定。至被告聲請傳喚證人甲○○，以證
    明被告並未在賭場工作等情，經本院多次傳喚，證人甲○○均未到庭應訊，惟事
    證已臻明確，本院核無再為傳喚之必要，附此敘明。
四、核被告丙○○所為，係犯刑法第二百六十八條前段之意圖營利供給賭博場所罪，
    及同條後段之意圖營利聚眾賭博罪；被告丙○○與鄭偉安、陳鴻仙、李郭興、莊
    育通、彭錦鑫、李騰芳、黃寬弘、乙○○、黃肇華、彭盛桄、徐信順、周玉如、
    陳瑞明、游明春、陳國文、李文龍、劉基銘、林逸昌、張為師、徐木源、劉榮濟
    、張仲德、林定峰、陳俊旺、陳俊傑、陳少寬、甲○○、張為銓等人間就前述賭
    博犯行，有犯意聯絡及行為分擔，為共同正犯。又被告所犯前開圖利供給賭博場
    所及圖利聚眾賭博二罪均係基於一個賭博犯意之決定，達成其同一犯罪之各個舉
    動，屬法律概念上之一行為，自屬想像競合犯，其以一行為觸犯前開二罪名，應
    依想像競合犯之規定，從一重之意圖營利聚眾賭博罪處斷。復被告先後多次犯行
    ，時間緊接，所犯構成要件相同，顯係基於概括之犯意而反覆為之，應依連續犯
    之規定以一罪論，並依法加重其刑。被告前於八十二年二月二十五日因違反麻醉
    藥品管理條例案件，經臺灣新竹地方法院判處有期徒刑六月，如易科罰金以三十
    元（銀元）折算一日，並於同年四月七日判決確定，嗣於同年月二十二日易科罰
    金執行完畢，此有本院被告全國前案紀錄表存卷可按，其於刑之執行完畢後五年
    以內再犯本件有期徒刑以上之罪，為累犯，應依法遞加重其刑。
五、原審認被告丙○○罪證明確，適用刑法第二十八條、第五十六條、第二百六十八
    條、第五十五條、第四十七條、第四十一條，罰金罰鍰提高標準條例第一條前段
    、第二條之規定，並審被告有犯罪前科，素行不良，及其犯罪之動機、參與職業
    賭場經營危害社會風氣、所參與之程度、時間、所得利益及犯罪後之態度等一切
    情狀，量處有期徒刑六月，如易科罰金以三百元（銀元）折算一日。認事用法，
    核無不合，量刑亦屬適當。被告上訴意旨猶執前詞否認犯罪，而指摘原判決不當
    ，為無理由，應予駁回。
據上論斷，應依刑事訴訟法第三百六十八條，判決如主文。
本案經檢察官呂丁旺到庭執行職務。
中      華      民      國    九十    年      四      月     十七     日
                              臺灣高等法院刑事第 十五 庭
                                  審判長法  官  房  阿  生
                                        法  官  鄧  振  球
                                        法  官  雷  元  結
右正本證明與原本無異。
不得上訴。
                                        書記官  梁  雅  華
中    華    民    國     九十     年      四        月     十七         日
附錄：本判決論罪科刑法條全文
刑法第二百六十八條
意圖營利，供給賭博場所或聚眾賭博者，處三年以下有期徒刑，得併科三千元以下罰
金。


司法院資訊處製作；財團法人民間司法改革基金會備份。
